【裁判字號】    98,交聲,3729
【裁判日期】    990331
【裁判案由】    交管條例聲異
【裁判全文】
臺灣板橋地方法院交通事件裁定        98年度交聲字第3729號
原處分機關  交通部公路總局臺北區監理所
受處分人即
異  議  人  乙○○
上列受處分人即異議人因不服交通部公路總局臺北區監理所於民
國98年9 月10日所為北監自裁字第裁40-C00000000號違反道路交
通管理事件裁決書所為處分，經聲明異議，本院裁定如下：
    主  文
異議駁回。
    理  由
一、原處分意旨略以：受處分人即異議人乙○○駕駛車牌號碼9E
    -4176 號自用一般小客車，於民國98年7 月5 日13時33分許
    ，行經臺北縣三峽鎮○○路與大學路口，經臺北縣政府警察
    局三峽分局三峽派出所舉發「駕車行經有燈光號誌管制之交
    岔路口闖紅燈（沿大學路直行闖越紅燈，號誌正常）」之違
    規，爰依道路交通管理處罰條例第53條第1 項、第63條第1
    項第3 款之規定處罰鍰新台幣（下同）2,700 元並記違規點
    數3 點。
二、異議意旨略以：伊當時在上開路口待轉，欲左轉進入臺北大
    學門口，警員自右側學勤路過來指示伊往路旁停靠，以伊闖
    紅燈給予口頭警告，伊當場否認有闖紅燈行為，警員即未開
    立罰單，嗣後竟予逕行舉發，與道路交通管理處罰條例第7
    條之2 規定，須當場不能或不宜攔截製單舉發，始得逕行舉
    發之要件不符，又警員表示當時有錄音佐證，益證並無「當
    場不能或不宜」之情形，也無法證明伊有上開違規行為，為
    此不服原處分，爰聲明異議云云。
三、按汽車駕駛人，行經有燈光號誌管制之交岔路口闖紅燈者，
    處新臺幣1,800 元以上5,400 元以下罰鍰，並記違規點數3
    點，道路交通管理處罰條例第53條第1 項、第63條第1 項第
    3 款分別定有明文。
四、經查：
（一）本件違規情形，業經證人即臺北縣政府警察局三峽分局三
      峽派出所員警甲○○於本院中結證稱：當時伊著制服執行
      巡邏勤務，沿學三峽市○○路往臺北大學門口行駛，伊看
      到學勤路的號誌為綠燈，左前方有一部自小客車在路口沿
      著大學路緩慢直行前進，伊意識到該車闖紅燈，即按喇叭
      指示靠邊停車在卷（本院卷第27頁），並有證人甲○○當
      庭所繪現場圖、臺北縣政府警察局北縣警交大字第C00000
      000 號舉發違反道路交通管理事件通知單各1 紙在卷可稽
      ，衡以證人為執勤警員，僅係於執行勤務適時發現異議人
      有上開情形而逕行舉發，其與異議人素不相識，復無怨隙
      ，應無甘冒觸犯偽證之罪責，故意構詞誣陷異議人之必要
      ，且經本院勘驗舉發時之錄音光碟，顯示當時異議人車上
      尚有1 名女性乘客，該女性稱「沒有來過這裡啊！不會再
      犯了啦！」，異議人亦稱「我也知道闖紅燈不對，你也給
      人一個改過向善的機會」，又警員稱「已經超過停止線了
      」時，異議人即稱「因為沒有看到，沒有辦法」等語，有
      本院勘驗筆錄1 份附卷可稽（本院卷第34-35 頁），故堪
      信證人甲○○上開證稱異議人確有闖紅燈等語，應為真實
      可採，異議人雖辯稱當時正在待轉時，即為警攔查伊並未
      闖紅燈云云，倘其所述為真，自應行駛於大學路內側車道
      上，惟異議人當時係行駛於外側車道，並無左轉之情形一
      節，此據證人甲○○證述明確（本院卷第27-28 頁），顯
      見異議人當時並非等待左轉中，異議人前揭辯稱正在待轉
      ，並無闖紅燈之違規云云，顯為事後卸責之詞，不應採信
      。
（二）異議人雖另辯稱本件不得採取逕行舉發云云，惟按當場舉
      發者，應填記駕駛人或行為人姓名、性別、出生年月日、
      地址、身分證統一號碼及車主姓名、地址、車牌號碼、車
      輛種類，違反道路交通管理事件統一裁罰基準及處罰細則
      第11條第1 項第2 款設有明文。又汽車駕駛人之行為有闖
      紅燈之情形者，當場不能或不宜攔截製單舉發者，得對汽
      車所有人逕行舉發處罰，道路交通管理處罰條例第7 條之
      2 定有明文，可知「逕行舉發」乃有別於「當場舉發」之
      另一種執行手段，藉由「逕行舉發」以補「當場舉發」執
      行方式之不足，「當場舉發」之執行方式需向駕駛人索取
      相關證件後登載於舉發違反道路交通管理事件通知單上，
      然於闖紅燈之違規情形時，若有當場不能或不宜攔截製單
      舉發之情況，例如駕駛人無故拒絕出示證件，員警自得以
      逕行舉發之方式取締。經查：證人甲○○於攔停異議人後
      之情形，業據證人甲○○證稱：伊請異議人出示駕照、行
      照，並跟異議人說剛剛闖紅燈，異議人有下車並拿出駕照
      ，跟伊求情表示不要這樣，他來看臺北大學，沒有注意到
      號誌，異議人有拿出駕照，伊拿出紅單準備開單時，異議
      人可能害怕被開單，就把駕照自己拿回去，車上還有另外
      一位女性乘客也一起向伊求情，但伊說闖紅燈依規定要告
      發，因為異議人已經把駕照拿走伊無法開單，所以只好逕
      行舉發；伊有要求異議人拿出駕照，但異議人仍然不拿出
      駕照，伊有說明一切依規定處理，因為伊巡邏還有其他事
      情待處理，所以無法帶同異議人到派出所查驗身分，所以
      只好先行離去；伊是看異議人的車牌號碼記在紅單上等語
      在卷（本院卷第28頁），且經本院勘驗舉發時之錄音光碟
      ，顯示異議人及另1 名女性於下車後，不斷拜託警員勿開
      單，然經警員一再拒絕，警員並有詢問「請問先生你貴性
      ，叫什麼名字？」、「小姐你資料不給我的話，我上面是
      寫逕行舉發啦，還是寄到家裡啦」等語，有本院勘驗筆錄
      1 份附卷可稽（本院卷第38-39 頁），核與證人甲○○上
      揭證述相符，堪信舉發警員甲○○雖有親見異議人闖越紅
      燈之違規行為，然因異議人不願出示證件，致其有不能當
      場製單舉發之情狀，揆諸前揭說明，警員自得以逕行舉發
      方式加以取締，異議人前開所辯，洵無足採。
五、綜上所述，異議人於前述時間、地點，有駕車行經有燈光號
    誌管制之交岔路口闖紅燈之交通違規事實已臻明確，原處分
    機關依道路交通管理處罰條例第53條第1 項、第63條第1 項
    第3 款之規定，裁處異議人罰鍰2,700 元並記違規點數3 點
    ，核無不當，異議人之異議為無理由，自應駁回。
據上論斷，應依道路交通案件處理辦法第19條，裁定如主文。
中    華    民    國    99    年    3     月    31    日
                        交通法庭法  官  俞秀美
上列正本證明與原本無異。
如不服本裁定，應於裁定送達後五日內敘明抗告理由，向本院提
出抗告狀。
                                書記官  謝怡貞
中    華    民    國    99    年    3     月    31    日

司法院資訊處製作；財團法人民間司法改革基金會備份。
